【裁判字號】    90,訴,3205
【裁判日期】    900926
【裁判案由】    清償債務
【裁判全文】
臺灣臺北地方法院民事判決  九十年度訴字第三二○五號
    原      告  富邦證券金融股份有限公司
    法定代理人  丙○○
    訴訟代理人  乙○○
    被      告  甲○○○
右當事人間請求清償債務事件，本院判決如左：
        主      文
被告應給付原告新台幣拾柒萬貳仟捌佰貳拾玖元，及如附表所示之利息與違約金。
訴訟費用由被告負擔。
本判決於原告以新台幣壹拾萬元或同面額之中央政府公債供擔保後，得假執行。
        事      實
甲、原告方面：
  一、聲明：除假執行供擔保金額外，如主文所示。
  二、陳述：
  （一）被告於民國八十八年七月十五日，與原告簽訂融資融券契約書，並開立第八
        六一Ｃ一三號信用帳戶，約定融資利息之利率由原告訂定並報請主管機關備
        查，當時為年利率百分之九點七五，另被告如超過規定期限未償還融資，原
        告並按核定利率百分之十加收違約金。嗣被告於協和證券股份有限公司買進
        聯成、智寶、新興、矽統等股票共計七萬五千股，於八十八年十月十六日至
        同年十一月二十日間向原告融資新台幣（下同）一百三十四萬六千元，被告
        並依約提供前揭股票做為融資債務之擔保。
  （二）依兩造融資融券契約第五條之約定，被告信用帳戶內各筆融資之擔保維持率
        低於百分之一百二十時，被告應於原告通知送達之二個營業日內補繳差額；
        因前揭股票價格下跌至擔保維持率不足百分之一百二十，原告乃分別於八十
        九年十月二日、同年十月十七日通知被告補繳差額，詎被告未予置理。再依
        兩造融資融券契約第六條之約定，被告未依規定補繳差額時，原告應委託證
        券商在證券市場處分被告提供之各項擔保，被告同意負擔各項處分之有關費
        用，如有任何差額並負責補足；故原告依約於八十九年十月五日、同年月二
        十日處分被告供擔保之前揭股票，處分所得金額扣除相關費用、利息及本金
        後，加上被告配發之矽統增資股票五千五百八十股之價額二十萬一千三百二
        十元，尚不足清償前揭融資債務中之三十七萬二千八百二十九元，應由被告
        補足。
  （三）被告主張原告因過失致其受有損害，應由被告舉證；被告抗辯其股票經第三
        人查封等語，因所稱第三人僅就被告於協和證券股份有限公司之股票進行扣
        押，未及於被告置於原告公司供擔保之前揭股票。原告不清楚被告股票遭查
        封之情形，被告與協和證券股份有限公司間之糾紛與原告無涉。
  三、證據：提出融資融券契約書影本、開立證券信用交易帳戶申請表影本、信用交
      易應處分擔保品明細表影本、擔保維持率不足催繳差額影本、掛號收據影本、
      催繳差額函影本、掛號郵件收件回執影本、協和證券股份有限公司中壢分公司
      合併買賣報告書暨交割憑單影本、利率報備函影本為證。
乙、被告方面：
    被告未於最後言詞辯論期日到場，惟曾於前言詞辯論時到庭聲明及陳述如后：
  一、聲明：原告之訴駁回。
  二、陳述：
  （一）被告開立帳戶，從事股票融資融券之信用交易，在股價未下跌時，曾準備賣
        出，詎與原告合作之協和證券股份有限公司告知股票均已遭廖秀珍聲請法院
        查封，不能出售，致被告損失，原告對被告之損失應負連帶責任。不知原告
        何時處分被告之股票。
  （二）被告八十九年十月五日配發矽統科技股票五千五百八十股，迄未撥入被告帳
        戶。
  三、證據：提出台灣桃園地方法院執行命令影本、台灣桃園地方法院民事執行處通
      知影本、聲明啟事影本為證。
        理      由
一、程序方面：
（一）原告起訴聲明被告應給付原告五十七萬四千一百四十九元，而於訴狀繕本送達
      被告後，減縮聲明為三十七萬二千八百二十九元，依民事訴訟法第二百五十五
      條第一項第三款之規定，應予准許。
（二）被告未於最後言詞辯論期日到場，核無民事訴訟法第三百八十六條各款所列情
      形，爰依原告之聲請，由其一造辯論而為判決。
二、原告主張：被告於八十八年七月十五日與原告簽訂融資融券契約書，並開立第八
    六一Ｃ一三號信用帳戶，約定融資利息以年利率百分之九點七五計算，被告如超
    過規定期限未償還融資，原告並按核定利率百分之十加收違約金；被告嗣買進聯
    成、智寶、新興、矽統等股票共計七萬五千股，於八十八年十月十六日至同年十
    一月二十日間向原告融資一百三十四萬六千元，並提供前揭股票做為融資債務之
    擔保；八十九年十月間前揭股票價格下跌至擔保維持率不足百分之一百二十等情
    ，業據原告提出融資融券契約書影本、開立證券信用交易帳戶申請表影本、利率
    報備函影本、協和證券股份有限公司中壢分公司合併買賣報告書暨交割憑單影本
    為證，被告又不爭執，自可信為真實。
三、惟原告主張：前揭股票價格下跌至擔保維持率不足百分之一百二十時，原告分別
    於八十九年十月二日、同年十月十七日通知被告補繳差額，詎被告未予置理，故
    原告依約於八十九年十月五日、同年月二十日處分被告供擔保之前揭股票等情，
    為被告所否認，並辯稱：其於股價未下跌時，曾準備賣出，詎與原告合作之協和
    證券股份有限公司告知股票均已遭廖秀珍聲請法院查封不能出售，致被告損失，
    原告對被告之損失應負連帶責任，不知原告何時處分被告之股票等語。經查：
（一）原告就其主張之事實，業已提出信用交易應處分擔保品明細表影本、擔保維持
      率不足催繳差額影本、掛號通知影本、催繳差額函影本、掛號郵件收件回執影
      本、協和證券股份有限公司中壢分公司合併買賣報告書暨交割憑單影本為證，
      其主張自堪採信。
（二）依被告提出之台灣桃園地方法院八十九年九月六日執行命令所示，係禁止被告
      收取對協和證券股份有限公司之存款債權及有價證券或為其他處分，尚與原告
      無關；且被告對於原告陳稱：被告供融資擔保之前揭股票均撥入原告帳戶等語
      ，並未爭執，則被告置於協和證券股份有限公司之股票遭第三人查封，與原告
      依本件融資融券契約書處分被告供融資擔保之股票，難認有何關聯。被告據以
      抗辯原告處分前揭股票不當，難認有據。
四、從而，兩造所訂融資融券契約第五條、第六條既約定：被告信用帳戶內各筆融資
    之擔保維持率低於百分之一百二十時，被告應於原告通知送達之二個營業日內補
    繳差額，被告未依規定補繳差額時，原告應委託證券商在證券市場處分被告提供
    之各項擔保，被告同意負擔各項處分之有關費用，如有任何差額並負責補足等語
    ，則原告於前揭股票價格下跌至擔保維持率不足百分之一百二十時，既已分別於
    八十九年十月二日、同年十月十七日通知被告補繳差額，而未據被告補繳，原告
    再依約於八十九年十月五日、同年月二十日處分被告供擔保之前揭股票，扣除相
    關費用、利息及本金後，抵償前揭融資債務，自無不合。至於被告陳稱：其於八
    十九年十月五日配發矽統科技股票五千五百八十股，迄未撥入被告帳戶等語，業
    據原告於審理中併將該增資股票之處分金額二十萬一千三百二十元抵償前揭融資
    債務。故原告請求被告清償不足抵償之融資債務三十七萬二千八百二十九元，即
    無不合。
五、綜上所述，原告融資契約關係，請求被告清償三十七萬二千八百二十九元及如附
    表所示之利息與違約金，並無不合，應予准許。
六、原告陳明願供擔保，聲請宣告假執行，經核合於法律規定，爰酌定相當之擔保金
    額宣告之。
七、據上論結，原告之訴為有理由，依民事訴訟法第三百八十五條第一項前段、第七
    十八條、第三百九十條第二項，判決如主文。
中      華      民      國    九十      年      九      月    二十六    日
                                          民事第二庭  法官  林玲玉
右為正本係照原本作成
如對本判決上訴，須於判決送達後廿日內向本院提出上訴狀
中      華      民      國    九十      年      九      月    二十六    日
                                                法院書記官  黃慧怡


司法院資訊處製作；財團法人民間司法改革基金會備份。
